【裁判字號】    89,易,128
【裁判日期】    890131
【裁判案由】    侵占
【裁判全文】
臺灣臺南地方法院刑事判決                          八十九年度易字第一二八號
    公  訴  人  臺灣台南地方法院檢察署檢察官
    被      告  甲○○
右列被告因侵占案件，經檢察官提起公訴 (八十八年度偵字第一三六０二號)，本院
判決如左：
    主  文
甲○○無罪。
    理  由
一、公訴意旨略以：甲○○係仲信會計事務所之負責人，以代客記帳及代客繳納稅款
    等項為其業務；受郭政雄之委託，代為繳交昇寶實業股份有限公司（以下簡稱昇
    寶公司，負責人為方國安）八十八年度一、二月份及三、四月份之營業稅稅款，
    詎其竟基於意圖為自己不法所有之概括犯意，連續將郭政雄先後交付委其代為繳
    納上開應繳納之營業稅稅款，面額分別為新台幣（下同）六萬六千九百七十八元
    （內含記帳費用五千元）及七萬一千六百三十五元（內含記帳費用八千元）之支
    票二紙，分文未予代繳而將上開款項侵占入己，嗣昇寶公司於八十八年五月份接
    獲臺南市稅捐稽徵處欠稅催繳通知書，復於十月十三日再接獲台灣台南地方法院
    財務執行處通知，始獲悉上情。
二、按犯罪事實應依證據認定之，無證據不得推定其犯罪事實；又不能證明被告犯罪
    者，即應諭知無罪之判決，刑事訴訟法第一百五十四條、第三百零一條第一項分
    別定有明文。
三、本件公訴人認被告甲○○涉有詐欺罪嫌，無非以其未代告訴人繳交營業稅款等資
    為依據。
四、訊據被告堅決否認有右揭犯行，辯稱：其因家庭不睦，與配偶感情惡劣，無心工
    作，方疏未代告訴人繳交稅款，並無侵占意圖等語。
五、按民事上之債務不履行，縱係出於可歸責於債務人之事由，苟無足以證明債務人
    自始蓄意以此行詐之積極證據，亦不得以事後不履行債務之事實，推定其具有刑
    事犯罪之故意。查被告因家庭失和一節，業據其提出本院八十八年度年南簡上字
    第七六號判決為證，是其主張因夫妻感情不睦致影響工作，方未代繳告訴人之稅
    款等語，應堪採信。次查告訴人於找尋到被告後，被告亦立即為告訴人繳款，業
    經證人郭政雄到庭結證屬實；再查被告與告訴人現已達成和解，告訴人昇寶公司
    亦表明不追究被告之任何民刑事責任，有告訴人公司之聲明書一紙在卷可稽，是
    被告顯無為自己不法所有之意圖，應可認定。是告訴人先前遽指被告涉嫌侵占，
    對於被告如何有為自己不法所有之意圖，悉未提出具體事證以憑調查，自不得僅
    因債務不履行之客觀結果，推測被告於交易之初存有侵占之主觀犯意。況被告亦
    無規避其民事責任，已與告訴人達成和解，有聲明書一紙在卷可稽，亦難認其有
    不法所有之意圖。此外，查無足可證明被告犯侵占罪之積極證據，自應諭知無罪
    。
六、據上論斷，應依刑事訴訟法第三百零一條第一項，判決如主文。
本案經檢察官李白松到庭執行職務
中    華    民    國      八十九    年      一        月    三十一      日
                              臺灣臺南地方法院刑事第一庭
                                  法  官 石家禎
右正本證明與原本無異
如不服本判決應於送達後十日內向本院提出上訴狀
                                  書記官 葉東平
中    華    民    國      八十九    年       一       月     三十一     日


司法院資訊處製作；財團法人民間司法改革基金會備份。
